---
output: pdf_document
---

# Exercícios em computador

## C1 Use os dados do arquivo `WAGE1` para este exercício.

```{r dados, message = FALSE}
library(wooldridge)
data("wage1")
```

### (i) Encontre o nível de escolaridade médio da amostra. Quais são os menores e os maiores valores de anos de educação?

```{r}
medio <- mean(wage1$educ)
menor <- min(wage1$educ)
maior <- max(wage1$educ)
```

- Nível de escolaridade médio: `r round(medio)`

- Menor valor de educação: `r menor`

- Maior valor de educação: `r maior`

### (ii) Encontre o salário-hora médio da amostra. Ele parece alto ou baixo? 

```{r}
salario_medio <- (mean(wage1$wage))
```

### (iii) Os dados salariais são reportados em dólares de 1976. Pesquisando na Internet ou em uma fonte impressa, encontre o Índice de Preços do Consumidor (IPC) para os anos de 1976 e 2013.

Ano | IPC
--- | ---
1976 | 56.9
2013 | 233.0

### (iv) Use os valores do IPC da parte (iii) para encontrar o salário-hora médio em dólares de 2013. Agora o salário-hora médio parece razoável?

```{r}
salario_medio * (233 / 56.9)
```

### (v) Quantas mulheres existem na amostra? E quantos homens?

```{r}
tabela <- table(wage1$female)
names(tabela) <- c("Homem", "Mulher")
tabela
```

## C2





















