---
output: pdf_document
---

# Exercícios em computador

## C1 Use os dados do arquivo `WAGE1` para este exercício.

```{r dados, message = FALSE}
library(wooldridge)
data("wage1")
```

### (i) Encontre o nível de escolaridade médio da amostra. Quais são os menores e os maiores valores de anos de educação?

```{r}
medio <- mean(wage1$educ)
menor <- min(wage1$educ)
maior <- max(wage1$educ)
```

- Nível de escolaridade médio: `r round(medio)`

- Menor valor de educação: `r menor`

- Maior valor de educação: `r maior`

### (ii) Encontre o salário-hora médio da amostra. Ele parece alto ou baixo? 

```{r}
salario_medio <- (mean(wage1$wage))
```

### (iii) Os dados salariais são reportados em dólares de 1976. Pesquisando na Internet ou em uma fonte impressa, encontre o Índice de Preços do Consumidor (IPC) para os anos de 1976 e 2013.

Ano | IPC
--- | ---
1976 | 56.9
2013 | 233.0

### (iv) Use os valores do IPC da parte (iii) para encontrar o salário-hora médio em dólares de 2013. Agora o salário-hora médio parece razoável?

```{r}
salario_medio * (233 / 56.9)
```

### (v) Quantas mulheres existem na amostra? E quantos homens?

```{r}
tabela <- table(wage1$female)
names(tabela) <- c("Homem", "Mulher")
tabela
```

## C2 Use os dados do arquivo BWGHT para responder a essas questões.

```{r}
data("bwght")
```

### (i) Quantas mulheres existem na amostra e quantas relataram fumar durante a gravidez?

```{r}
qtde_mulheres <- nrow(bwght)
qtde_nao_fumantes <- sum(bwght$cigs > 0)
```

Existem `r qtde_mulheres` na amostra e `r qtde_nao_fumantes` relataram fumar durante a gravidez.

### (ii) Qual é o número médio de cigarros consumidos por dia? A média é uma boa medida da mulher “típica” neste caso? Explique.

```{r}
# media arredondada
round(mean(bwght$cigs))
```

O número médio de cigarros consumidos por dia não é condizente com a amostra. Cerca de 85% das mulheres não fumaram durante a gravidez. Isso ocorre pois o valor atribuído quando a mulher não é fumante é 0.

### (iii) Entre mulheres que fumaram durante a gravidez, qual é o número médio de cigarros consumidos por dia? De que forma isso se compara com sua resposta ao item (ii) e por quê?

```{r}
# media
mean(subset(bwght, cigs > 0)$cigs)
```

Esse número é muito maior do que no caso anterior, porque excluímos 85% das observações da amostra que eram 0.

### (iv) Encontre a média de `fatheduc` na amostra. Por que somente 1.192 observações são usadas para calcular essa média?

```{r}
# subconjunto da amostra que contem as observacoes que possuem NA na variavel fatheduc
nrow(subset(bwght, is.na(fatheduc)))
# media
mean(bwght$fatheduc, na.rm = TRUE)
```

Parte das observações na variável de educação dos pais possui `NA`, ou seja, não foi possível obter essa informação no momento da captura dos dados

### (v) Relate a renda média familiar e seu desvio padrão em dólares.

```{r}
# media
mean(bwght$faminc)
# desvio-padrao
sd(bwght$faminc)
```

## C3 Os dados existentes no arquivo `MEAP01` são do estado de Michigan no ano de 2001. Use estes dados para responder às seguintes questões.

```{r}
data("meap01")
```

### (i) Encontre os maiores e os menores valores de `math4`. Essa variação faz sentido? Explique.

```{r}
# valor maximo
max(meap01$math4)
# valor minimo
min(meap01$math4)
```

### (ii) Quantas escolas têm uma taxa de aprovação perfeita no teste de matemática? Que porcentagem da amostra total isso representa?

```{r}
# aprovacao perfeita  = 100
round(100 * mean(meap01$math4 == 100), 2) # porcentagem arredondada
```

### (iii) Quantas escolas têm taxas de aprovação em matemática de exatamente 50%?

```{r}
# quantidade escolas com 50% de aprovacao em matematica
sum(meap01$math4 == 50)
```

### (iv) Compare as taxas médias de aprovação em matemática e leitura. Qual teste tem a aprovação mais difícil?

```{r}
apply(meap01[, c("math4", "read4")], FUN = mean, MARGIN = 2)
```

### (v) Encontre a correlação entre `math4` e `read4`. O que você conclui?

```{r}
cor(meap01$math4, meap01$read4)
```

As duas variáveis são positivamente e fortemente correlacionadas.

#### (vi) A variável `exppp` são os gastos por aluno. Encontre o `exppp` médio e seu desvio padrão. Você diria que há uma variação ampla nos gastos por aluno?

```{r}
# gastos por aluno medio
mean(meap01$exppp)
# desvio-padrao
sd(meap01$exppp)
```

O desvio-padrão mostra que existe uma ampla variação no gasto médio por aluno.

### (vii) Suponha que a Escola A gaste US\$ 6.000 por estudante e a Escola B gaste US\$ 5.500 por aluno. Com que percentual os gastos da Escola A superam os da Escola B? Compare isso a 100· [log(6.000) – log(5.500)], que é a diferença percentual aproximada baseada na diferença dos logs naturais. Ver Seção A.4, no Apêndice A (Disponível no site da Cengage.)

```{r}
round(((log(6000) - log(5500)) * 100), 2)
```

## C4 Os dados contidos em `JTRAIN2` são provenientes de um experimento de capacitação profissional direcionado para homens de baixa renda durante 1976-1977; ver Lalonde (1986).

```{r}
data("jtrain2") # carregando base de dados do pacote do wooldridge
```

### (i) Use a variável indicadora `train` para determinar a proporção de homens que recebeu treinamento profissional.

```{r}
round((mean(jtrain2$train) * 100), 1)
```

### (ii) A variável `re78` são os ganhos de 1978, medidos em milhares de dólares de 1982. Encontre as médias de `re78` para a amostra de homens que recebeu capacitação profissional e para aquela que não recebeu. A diferença é economicamente grande?

```{r}
# sem treinamento
(sem_treino <- mean(subset(jtrain2, train == 0)$re78))
# com treinamento
(com_treino <- mean(subset(jtrain2, train == 1)$re78))
```

A diferença percentual entre quem fez o treinamento e quem não fez é de `r round (100 * (log(com_treino) - log(sem_treino)), 1)`\%. 

### (iii) A variável `unem78` é um indicador de um homem estar desempregado ou não em 1978. Que proporção dos homens que receberam treinamento profissional está desempregada? E entre aqueles que não receberam treinamento? Comente sobre a diferença.

```{r}
# criando dados com fatores e rotulos
treino <- factor(jtrain2$train, labels = c("sem treino", "com treino"))
unem <- factor(jtrain2$unem78, labels = c("empregado", "desempregado"))
# tabela que relaciona desemprego e treinamento
( tabela <- table(unem, treino, dnn = c("DESEMPREGO", "TREINAMENTO")) ) 
# porcentagem dos homens desempregados que receberam e nao receberam treinamento
round(prop.table(tabela, margin = 2)[2,] * 100, 2)
```

### (iv) A partir dos itens (ii) e (iii), o programa de treinamento profissional parece ter sido efetivo? O que tornaria suas conclusões mais convincentes?

Os efeitos encontrados pela diferença do ganhos e pela taxa de desemprego sugerem que existe o treinamento impacta positivamente os trabalhadores.

## C5 Os dados em `FERTIL2` foram coletados de mulheres que viviam na República de Botsuana em 1988. A variável `children` refere-se ao número de filhos vivos. A variável `eletric` é um indicador binário igual a um se a residência da mulher tiver eletricidade, e zero se não tiver.

```{r}
data("fertil2")
```

### (i) Encontre os menores e os maiores valores de `children` da amostra. Qual é a média de `children`?

```{r}
summary(fertil2$children)[c("Min.", "Max.", "Mean")]
```


































