---
output: pdf_document
---

# Exercícios em computador

## C1 Os dados do arquivo `401K` são um subconjunto de dados analisados por Papke (1995) para estudar a relação entre a participação em um plano de pensão `401k` e a generosidade do plano. A variável `prate` é a porcentagem de trabalhadores aptos e com uma conta ativa; esta é a variável que gostaríamos de explicar. A medida da generosidade é a taxa de contribuição do plano, `mrate.` Esta variável mostra a quantia média com que a empresa contribui para o fundo trabalhista a cada US$ 1 de contribuição do trabalhador. Por exemplo, se a `mrate` = 0,50, então uma contribuição de US$ 1 do trabalhador corresponde a uma contribuição de US$ 0,50 da empresa.

```{r dados, message = FALSE}
library(wooldridge)
data("k401k")
```

### (i) Encontre a taxa de participação e a taxa de contribuição médias na amostra de planos.

```{r}
mean(k401k$prate) # media taxa de participacao
mean(k401k$mrate) # media taxa de contribuicao
```

### (ii) Agora, estime a equação de regressão simples, e relate os resultados ao lado do tamanho da amostra e do R-quadrado.

$$ \widehat {prate}  = \hat \beta_0 + \hat \beta_1 mrate$$

```{r}
model <- lm(prate ~ mrate, data = k401k)
summary(model) # resultados
```


### (iii) Interprete o intercepto de sua equação. Interprete o coeficiente de `mrate`.

O intercepto $\beta_0 = 83,07$ indica o valor esperado ou estimado de `prate` quando `mrate` é igual a zero. Já o coeficiente $\beta_1$ indica que existe uma relação positiva entre `mrate` e `prate`, e que também a cada unidade acrescidade de `mrate` estima-se um aumento em `prate` de 5,86 unidades.

### (iv) Encontre a prate prevista quando `mrate` = 3,5. Esta é uma previsão razoável? Explique o que está ocorrendo aqui.

$$
\widehat{prate} = 83,07 + 5,86 * 3,5
$$

```{r}
83.07 + (5.86 * 3.5)
```

Este valor é impossível, dado que a taxa máxima de participação é de 100%. Isto ilustra que, especialmente quando as variáveis dependentes são limitadas, um modelo de regressão simples pode fornecer previsões estranhas para valores extremos da variável independente. Na amostra, existem apenas `r length(k401k$mrate[k401k$mrate >= 3.5])` valores de `mrate` maiores ou iguais a 3,5.

### (v) Quanto da variação da prate é explicada pela `mrate`? Na sua opinião, isso é bastante?

Aproximadamento 7,4% da variação de `prate` é explicada por `mrate`. Este não é um valor alto, indicando que provavelmente existem outros fatores que influenciam a taxa de participação.


## C2 O conjunto de dados do arquivo `CEOSAL2` contém informações sobre CEOs de corporações norte-americanas. A variável `salary` é a compensação anual, em milhares de dólares, e `ceoten` é o número prévio de anos como CEO da empresa.

```{r}
library(wooldridge)
data("ceosal2")
```


### (i) Encontre o salário médio e a permanência média na amostra.

```{r}
mean(ceosal2$salary) # salario medio
mean(ceosal2$ceoten) # permanencia media
```


### (ii) Quantos CEOs estão em seu primeiro ano no cargo (isto é, `ceoten` = 0)? Qual é a permanência mais longa como CEO?

```{r}
max(subset(ceosal2, ceoten == 0)$comten) # permanencia mais longa quando ceoten igual a 0
```

### (iii) Estime o modelo de regressão simples e registre seus resultados da forma usual. Qual é o aumento percentual previsto (aproximado) no salário quando se tem um ano a mais como CEO?

$$log(salary) = \beta_0 + \beta_0ceoten + \mu$$

```{r}
model <- lm(lsalary ~ ceoten, data = ceosal2) # estimando modelo
summary(model) # resultados
```

$$ 
\begin{matrix} 
  \widehat {log(salary)} = 6,5055 + 0,0097 * ceoten \\
  n = 177, \qquad R^2 = 0,01316 
\end{matrix}
$$

Um aumento de um ano a mais como CEO gera um aumento no salário em 0,97%.


## C3 Use os dados do arquivo `SLEEP75`, de Biddle e Hamermesh (1990), para estudar se há uma compensação entre o tempo gasto dormindo por semana e o tempo gasto em um trabalho remunerado. Podemos usar qualquer variável como a variável dependente. Para materializar, estime o modelo

$$
sleep = \beta_0 + \beta_1totwrk + u,
$$

em que `sleep` são os minutos dormidos à noite por semana e `totwrk` é o total de minutos trabalhados durante a semana.

```{r}
library(wooldridge)
data("sleep75")
```

```{r}
model <- lm(sleep ~ totwrk, data = sleep75) # estimando modelo
summary(model) # resultados
```

### (i) Registre seus resultados em uma equação junto com o número de observações e o $R^2$. O que o intercepto desta equação significa?

$$
\begin{matrix}
  \widehat {sleep} = 3586, 38 - 0,15 * totwrk \\
  n = 706, \qquad R^2 = 0,1033
\end{matrix}
$$

O intercepto da equação indica os minutos dormidos por semana quando a quantidade de minutos trabalhados na semana, `totwrk` for igual a zero.

### (ii) Se `totwrk` aumentar 2 horas, quanto você estima que `sleep` cairá? Você acha que este é um efeito grande?

```{r}
model$coefficients[2] * 2 * 60 # totwrk é medido em horas, portanto precisa fazer a conversão
```

Um aumento de duas horas de trabalho na semana, reduzirá em 18 minutos dormidos durante a semana. Isso não parece ser um valor muito alto.

## C4 Use os dados do arquivo `WAGE2` para estimar uma regressão simples que explique o salário mensal (`wage`) em termos da pontuação do QI (`IQ`).

```{r}
library(wooldridge)
data("wage2")
```

### (i) Encontre o salário médio e o `IQ` médio da amostra. Qual é o desvio padrão amostral do `IQ`? (Pontuações de `IQ` são padronizadas, por isso, a média na população é 100 com um desvio padrão igual a 15.)

```{r}
mean(wage2$wage) # salário médio
mean(wage2$IQ) # QI médio
sd(wage2$IQ) # desvio-padrão de QI
```

### (ii) Estime um modelo de regressão simples em que um aumento de um ponto em `IQ` altere `wage` em uma quantia constante de dólares. Use este modelo para encontrar o aumento previsto do salário para o caso de um acréscimo de 15 pontos de `IQ.` O `IQ` explica a maior parte da variação em `wage`?

```{r}
model <- lm(wage ~ IQ, data = wage2) # estimando o modelo
summary(model) # resultados
```

$$
\begin{matrix}
  \widehat {salary} = 116,9 + 8,30(IQ) \\
  n = 935, \qquad R^2 = 0,09554
\end{matrix}
$$

Um aumento de 15 no `IQ` aumenta o salário mensal previsto em $8,30*(15) = \$ 124,50$ (em dólares de 1980). A pontuação de `IQ` não explica nem 10% da variação salarial.

### (iii) Agora, estime um modelo em que cada acréscimo de um ponto em `IQ` tenha o mesmo efeito percentual em `wage.` Se `IQ` aumentar 15 pontos, qual será o aumento percentual previsto aproximado em `wage`?

```{r}
model <- lm(lwage ~ IQ, data = wage2) # estimando modelo
summary(model)
```

$$
\begin{matrix}
  \widehat{log(salary)} = 5,89 + 0,008 (IQ) \\
  n = 935, \qquad R^2 = 0,09
\end{matrix}
$$

Se variar em 15 então $\Delta log(salário) = 0,0088(15) = 0,132$, que é a mudança proporcional (aproximada) no salário previsto. O aumento percentual é, portanto, de aproximadamente 13,2.

## C5 Para a população de empresas do setor químico, defina `rd` como os gastos anuais em pesquisa e desenvolvimento, e `sales` como as vendas anuais (ambos em milhões de dólares). 

### (i) Escreva um modelo (não uma equação estimada) que implique uma elasticidade constante entre `rd` e `sales`. Qual é o parâmetro da elasticidade?

$$
\begin{matrix}
  log(rd) = \beta_0 + \beta_1 (sales) + \mu
\end{matrix}
$$
- $\beta_1$ é a elasticidade de `rd` em relação a `sales`

### (ii) Agora, estime o modelo usando os dados do arquivo `RDCHEM.` Monte a equação estimada da forma usual. Qual é a elasticidade estimada de `rd` em relação a `sales`? Explique o que essa elasticidade significa.

```{r}
library(wooldridge)
data("rdchem")
```

```{r}
model <- lm(lrd ~ lsales, data = rdchem) # estimando modelo
summary(model)
```
A elasticidade estimada de `rd` em relação à `sales` é de 1,076. Estima-se que um aumento de um por cento nas vendas aumente os gastos em pesquisa e desenvolvimento em cerca de 1,08%. 

## C6

## C7

## C8

## C9

## C10





























